【裁判字號】    89,上訴,667
【裁判日期】    890229
【裁判案由】    偽造文書等
【裁判全文】
臺灣高等法院臺中分院刑事判決                    八十九年度上訴字第六六七號
    上  訴  人  臺灣台中地方法院檢察署檢察官
    上  訴  人
    即  被  告  丙○○  男二十.
                        住台中.
                        居臺灣臺中監獄
                        身分證.
                丁○○  男二十.
                        住彰化.
                        身分證.
    右  一  人
    選任辯護人  陳修義  律師
右上訴人等因被告等偽造文書案件，不服臺灣台中地方法院八十八年度訴字第一九九
一號中華民國八十九年二月二十九日第一審判決（起訴案號：臺灣台中地方法院檢察
署八十八年度偵字第一九三七六號），提起上訴，本院判決如左：
      主  文
原判決關於丙○○部分撤銷。
丙○○共同連續行使偽造私文書，足以生損害於他人，處有期徒刑壹年陸月。
附表所示偽造之「乙○○」、「甲○○」署押、印章、印文、第七商業銀行存摺類帳
戶取款憑條上偽造之「乙○○」印文壹枚、第七商業銀行入戶電匯申請書代收入傳票
上偽造之「乙○○」署押壹枚、偽造之「乙○○」、「甲○○」國民身分證各壹張、
第七商業銀行帳號六一四二－二號補領存摺壹本均沒收。
其他上訴駁回。
      事  實
一、丙○○於民國（下同）八十八年八月間，在臺北市某處，與綽號「阿章」之成年
    男子，共同基於偽造公印文、行使偽造國民身分證、行使偽造私文書及意圖為自
    己不法所有之概括犯意聯絡，先由丙○○將其照片交由綽號「阿章」者偽造貼有
    丙○○照片之「乙○○」、「甲○○」國民身分證各乙張（其上偽造「內政部印
    」公印文各乙枚），並共同偽刻「乙○○」、「甲○○」印章各一枚，再由丙○○持偽造之國民身分證、印章並偽造如附表所示之乙○○、甲○○名義開戶資料
    、印鑑卡（其上偽造乙○○、甲○○署押、印文）等，向附表所示之銀行申請開
    立帳戶及補發存摺，使該銀行承辦人員陷於錯誤而交付該帳號存摺，足以生損害
    於乙○○、甲○○及前開銀行。綽號「阿章」復於同年月三十日下午一時三十分
    許，駕車乘載與其有犯意聯絡之丙○○、丁○○二人至臺中市○○○路二五三號
    第七商業銀行向上分行前，將其預先偽造乙○○名義之第七商業銀行存摺類帳戶
    取款憑條、第七商業銀行入戶電匯申請書代收入傳票及前開偽造之「乙○○」印
    章、國民身分證、詐得之第七商業銀行帳號六一四二－二號戶名「乙○○」之補
    發存摺交與丙○○，並指派丁○○偕同丙○○進入第七商業銀行向上分行，共同
    持以向該分行承辦人員謝巧紋詐領乙○○帳戶內之二千九百五十萬元，（其中二
    千六百五十萬元擬匯入丙○○偽造乙○○名義於臺灣銀行臺中分行開立之帳號0
    00000000000號帳戶），足以生損害於乙○○及第七商業銀行，嗣因
    謝巧紋核對乙○○開戶時所留存之國民身分證影本及丙○○、丁○○所提出之乙○○國民身分證上之相片後察覺有異，隨即報警當場查獲，致未得逞，並扣得偽
    造之「乙○○」國民身分證一張、印章一枚、第七商業銀行存摺類帳戶取款憑條
    、第七商業銀行入戶電匯申請書代收入傳票各一張、第七商業銀行帳號六一四二
    －二號補發存摺一本。
二、案經臺中市警察局第一分局報告臺灣臺中地方法院檢察署檢察官偵查起訴。
      理  由
一、訊據上訴人即被告丁○○矢口否認有為右揭犯行，辯稱：伊係於酒店內認識自稱
    「阿章」之男子，「阿章」並稱有諸多賺錢機會，八十八年八月三十日伊接到「
    阿章」之電話，要伊陪同至銀行領款，並稱事後要請喝酒，伊不疑有他而前往，
    並不知詳情為何，且伊僅單純陪同被告丙○○至第七商業銀行向上分行領款，並
    未注意亦未經手「阿章」交給丙○○之相關領款資料，伊無從知悉前開資料係屬
    偽造云云。惟查，前開事實業據上訴人即被告丙○○迭於警訊、檢察官偵查及法
    院審理時坦承不諱，核與證人即第七商業銀行向上分行承辦人員謝巧紋及被害人
    乙○○、甲○○證述情節相符，並有偽造之「乙○○」國民身分證、印章、第七
    商業銀行存摺類帳戶取款憑條、第七商業銀行入戶電匯申請書代收入傳票、第七
    商業銀行帳號六一四二－二號補發存摺、偽造之「甲○○」國民身分證影本、乙○○、甲○○所有並未遺失之國民身分證影本、中國信託商業銀行八十八年十二
    月一日中信銀業八八○一二二○八七六號函附之存款相關服務性業務申請約定書
    及印鑑卡（其上偽造甲○○署押二枚及以偽造之甲○○印章偽造甲○○印文三枚
    ）、第一商業銀行南三重分行八十九年一月五日一南三字第四號函附之開戶資料
    及印鑑卡（其上偽造甲○○署押一枚及以前開偽造之甲○○印章偽造甲○○印文
    一枚）、第一商業銀行新莊分行八八年十二月十五日一莊字第一五七號函附之開
    戶資料及印鑑卡（其上偽造甲○○署押二枚及以前開偽造之甲○○印章偽造甲○○印文二枚）、慶豐商業銀行八十八年十一月二十三日業展字第一一廿三－三
    號函附之開戶資料及印鑑卡（其上偽造甲○○署押二枚及以前開偽造之甲○○印
    章偽造甲○○印文二枚）、萬泰商業銀行板橋分行存款業務往來申請書及印鑑卡
    （其上偽造甲○○署押四枚及以前開偽造之甲○○印章偽造甲○○印文四枚）、
    萬泰商業銀行新莊分行八十八年十月十六日新莊字第一二七四號函附之存款業務
    往來申請書及業務往來個人資料之蒐集、電腦處理及利用概括同意書（其上偽造
    甲○○署押四枚及以前開偽造之甲○○印章偽造甲○○印文三枚）、第七商業銀
    行八十八年十一月十九日七向上字第五二二九號函附之存摺掛失止付申請書及存
    摺喪失補領書（其上偽造乙○○署押二枚及以偽造之乙○○印章偽造乙○○印文
    二枚）、臺灣銀行臺中分行八十八年十一月十八日（八八）銀中營字第七三○○
    號函附之綜合存款印鑑卡（其上偽造乙○○署押一枚及以前開偽造之乙○○印章
    偽造乙○○印文一枚）、誠泰銀行帳戶：000000000000帳號、帳戶
    ：000000000000帳號、帳戶：000000000000帳號之存
    摺存款業務往來約定書等資料（其上均偽造甲○○署押壹枚、偽造甲○○印章、
    各偽造甲○○印文貳枚）（見本院卷第七六至七八頁、第一○五至一○七頁）附
    卷可稽，被告丁○○雖辯稱僅依「阿章」指示陪同丙○○領款，餘均不知情云云
    ，然被告丁○○係於八十八年八月三十日中午十二時四十分許，在臺中市○○○
    路與漢口路口，進入「阿章」及被告丙○○所搭乘之白色自用小客車內，由「阿
    章」將存摺、偽造之國民身分證、印章、存款單及匯款單等物交給丙○○，「阿
    章」並言若提領到錢，就要丁○○坐計程車離去，事成之後將宴請丁○○喝花酒
    等語，業據被告丁○○於警訊時供陳無訛，核與被告丙○○供述「阿章」係在被
    告丁○○上車後才將乙○○國民身分證、印章、取款單及匯款單等資料交給伊，
    被告丁○○有看到「阿章」把提款相關資料拿給伊等情相符，且被告丁○○於原
    審審理時業已供陳伊於當日在麥當勞前經由「阿章」之介紹而認識丙○○等語。
    準此，被告丁○○顯已明知被告丙○○並非渠等提領款項之帳戶所有人乙○○，
    苟「阿章」令丙○○所提領之乙○○款項並無不法情事，衡以提領及轉帳款項如
    此鉅額，何以非由乙○○本人親領，而需大費周章由並無熟稔交情之被告丁○○
    陪同丙○○前往提領，且若係合法提領，當知帳戶內是否確有該款項存在，焉有
    所謂「若提領到錢，就坐計程車離去」及事成之後將宴請丁○○喝花酒等情，足
    見被告丁○○對前開不法犯行早已明知而仍為之，所辯無非臨訟飾卸之詞，不足
    採信，本案事證明確，被告丙○○、丁○○犯行均堪認定。
二、核被告丙○○所為，係犯刑法第二百十八條第一項之偽造公印文罪、第二百十六
    條行使第二百十二條偽造國民身分證罪、第二百十六條行使第二百十條之偽造私
    文書罪及第三百三十九條第一項之詐欺取財罪；被告丁○○所為，係犯刑法第二
    百十六條行使第二百十二條偽造國民身分證罪、同法第二百十六條行使第二百十
    條偽造私文書罪及第三百三十九條第三項、第一項之詐欺取財未遂罪。被告丙○○、丁○○已著手於詐領乙○○帳戶款項行為之實施，惟因銀行承辦人員謝巧紋
    發現有異，報警處理，致未生詐得財物之結果，前開詐欺取財犯行尚屬未遂階段
    ，為未遂犯，爰均依刑法第二十六條前段規定，按既遂犯之刑度減輕其刑。被告
    丙○○偽造「乙○○」、「甲○○」署押、印章、印文之行為，為偽造附表所示
    之開戶資料等私文書之階段行為，其偽造前開私文書後復持以行使及偽造國民身
    分證後復持以行使，其偽造之低度行為為行使之高度行為所吸收，均不另論罪，
    被告丙○○與「阿章」間就偽造公印文、行使偽造國民身分證及如附表所示之犯
    行及被告丙○○、丁○○與「阿章」間，就前開至第七商業銀行向上分行詐領乙○○帳戶款項所犯之行使偽造國民身分證、行使偽造私文書及詐欺取財未遂犯行
    部分，均有犯意聯絡及行為分擔，為共同正犯。丙○○前後多次偽造公印文、行
    使偽造國民身分證、行使偽造私文書及詐欺取財犯行，均時間緊接、方法相同，
    各觸犯構成要件相同之罪名，顯係基於概括犯意反覆為之，均依連續犯規定論以
    一罪，並加重其刑。被告丙○○就所犯偽造公印文、行使偽造國民身分證、行使
    偽造私文書及詐欺取財罪間及被告丁○○就行使偽造國民身分證、行使偽造私文
    書及詐欺取財未遂罪間，有方法結果之牽連犯關係，為牽連犯，均應從一重之行
    使偽造私文書罪處斷。被告丙○○連續偽造公印文部分及附表編號九、十、十一
    號部分，公訴意旨雖未論及，然與前開連續行使偽造國民身分證犯行有牽連犯裁
    判上一罪關係，本院自應予審酌，附此說明。被告丁○○部分，原審依刑法第二
    十八條、第二百十八條第一項、第二百十六條、第二百十二條、第二百十條、第
    三百三十九條第一項、第三項、第五十五條、第二十六條前段、第二百十九條、
    第三十八條第一項第二款，罰金罰鍰提高標準條例第一條前段，審酌被告丁○○
    之素行、犯罪手段、所生損害、及犯後態度等一切情狀，量處有期徒刑八月，第
    七商業銀行存摺類帳戶取款憑條上偽造之「乙○○」印文壹枚、第七商業銀行入
    戶電匯申請書代收入傳票上偽造之「乙○○」署押壹枚、偽造之「乙○○」國民
    身分證壹張、第七商業銀行帳號六一四二－二號補領存摺壹本均沒收。原審此部
    分判決核無不合，量刑亦妥適，被告丁○○上訴意旨仍執前詞否認犯罪，其上訴
    為無理由，檢察官上訴請求對被告丁○○從重量刑，其上訴亦無理由，均應予駁
    回。另被告丙○○部分，其上訴請求從輕量刑，雖無理由，然檢察官上訴意旨對
    被告丙○○另有附表編號九、十、十一號且原審法院誤認被告丙○○與陳文忠共
    同犯罪，均有不合（陳文忠經八十八年度偵字第二一七五七號不起處分確定）等
    犯罪事實，檢察官上訴為有理由，應由本院將原審此部分判決撤銷改判，爰審酌
    被告丙○○品行、係受「阿章」利用而為前開犯行、犯罪所生危害及犯後坦承犯
    行等一切情狀，量處如主文第二項所示之刑。附表所示之「乙○○」、「甲○○
    」署押、印章、印文及第七商業銀行存摺類帳戶取款憑條上偽造之「乙○○」印
    文一枚、第七商業銀行入戶電匯申請書代收入傳票上偽造之「乙○○」署押一枚
    ，均係偽造之署押、印章及印文，應依刑法第二百十九條規定宣告沒收，偽造之
    「乙○○」國民身分證一張、第七商業銀行帳號六一四二－二號補領存摺一本，
    為被告丙○○、丁○○及綽號阿章所共有，供渠等犯罪所用之物；偽造之「甲○○」國民身分證一張，係被告丙○○及「阿章」所共有，供渠等犯罪所用之物，
    均依刑法第三十八條第一項第二款規定宣告沒收，又偽造之「乙○○」、「甲○○」國民身分證上偽造之「內政部印」公印文雖亦係偽造之印文，然該印文既因
    前開偽造之國民身分證經諭知沒收而包括在內，爰不重覆諭知沒收，末此說明。
三、公訴意旨另以：被告丙○○以偽造之甲○○國民身分證，於八十八年八月間，向
    萬通商業銀行以甲○○名義開立帳戶使用，另涉有刑法第二百十六條行使第二百
    十二條偽造國民身分證罪嫌、第二百十六條行使第二百十條偽造私文書罪嫌及第
    三百三十九條第一項之詐欺取財罪嫌。惟查，被告丙○○自承於臺北縣三重地區
    之萬通商業銀行以甲○○名義開設帳戶，經原審函查萬通商業銀行結果，該行於
    臺北縣三重地區並無客戶甲○○申請開立帳戶乙情，有萬通商業銀行八十八年十
    一月二十九日萬通總業字第○二四七四號函附卷可稽，此外，復查無其他積極證
    據足資證明被告有何公訴人所指之前開行為，核屬不能證明被告犯罪，本應諭知
    被告無罪之判決，然公訴人認此部分與前開起訴事實部分有連續犯裁判上一罪關
    係，原審不另為無罪之諭知，併予敘明，核無不合。
四、上訴意旨另以：被告丙○○、丁○○冒用甲○○姓名，在誠泰銀行開設第000
    00000000帳戶行使偽造甲○○印章、印文、署押云云，惟經本院函誠泰
    銀行查覆結果，並無此帳號，自不能認定被告丙○○、丁○○有此部分犯行，又
    被害人甲○○另指訴：被告丙○○、丁○○冒其姓名，申裝000000000
    0號行動電話，嗣不繳電話費等語，惟查該行動電話業務租用申請書上客戶簽章
    之甲○○簽名，與誠泰銀行約定書上所偽簽之甲○○簽名顯然不同，而中華電信
    股份有限公司台灣北區電信分公司文山營運處函稱，並無留置申請人之身分證，
    因無身分證足資核對，且被告丙○○、丁○○均堅決否認有此部分犯行，既查無
    確切證據足資證明被告等有此部分犯行，自不能認定被告等有此部分罪責，併予
    敘明。
五、據上論結，應依刑事訴訟法第三百六十八條、第三百六十九條第一項前段、第三
    百六十四條、第二百九十九條第一項前段、刑法第二十八條、第五十六條、第二
    百十八條第一項、第二百十六條、第二百十二條、第二百十條、第三百三十九條
    第一項、第三項、第五十五條、第二十六條前段、第二百十九條、第三十八條第
    一項第二款，罰金罰鍰提高標準條例第一條前段，判決如主文。
本案經檢察官李榮鴻到庭執行職務。
中      華      民      國    八十九     年      九     月      十九    日
                                  臺灣高等法院臺中分院刑事第三庭
                                        審判長法  官  方  艤  駐
                                              法  官  廖  柏  基
    法  官  劉  連  星
右正本證明與原本無異。
如不服本判決應於收受送達後十日內向本院提出上訴書狀，其未述上訴之理由者並
得於提起上訴後十日內向本院補提理由書（均須按他造當事人之人數附繕本）。
                                              書記官  顏  子  良
中      華      民      國    八十九     年      九     月      二十    日
附錄本案論罪科刑法條全文：
刑法第二百十八條第一項
偽造公印或公印文者，處五年以下有期徒刑。
刑法第二百十六條
行使第二百十條至第二百十五條之文書者，依偽造、變造文書或登載不實事項或使登
載不實事項之規定處斷。
刑法第二百十二條
偽造、變造護照、旅券、免許證、特許證及關於品行、能力、服務或其他相類之證書
、介紹書，足以生損害於公眾或他人者，處一年以下有期徒刑、拘役或三百元以下罰
金。
刑法第二百十條
偽造、變造私文書，足以生損害於公眾或他人者，處五年以下有期徒刑。
刑法第三百三十九條
意圖為自己或第三人不法之所有，以詐術使人將本人或第三人之物交付者，處五年以
下有期徒刑、拘役或科或併科一千元以下罰金。
以前項方法得財產上不法之利益或使第三人得之者，亦同。
前二項之未遂犯罰之。
                                                                        Ｃ
 附表：
┌───┬────────┬────────┬──────────────────┐
│編  號│時            間│  地         點 │   犯        罪        行        為 │
├───┼────────┼────────┼──────────────────┤
│      │八八年八月二三日│中國信託商業銀行│持偽造之甲○○國民身分證並偽造甲○○│
│      │                │三重分行        │名義之存款相關服務性業務申請約定書及│
│      │                │                │印鑑卡（其上偽造甲○○署押貳枚及以偽│
│ 一   │                │                │造之甲○○印章偽造甲○○印文枚）向│
│      │                │                │該行申請開立甲○○帳號0000000│
│      │                │                │五六九○二○號帳戶，致該行承辦人員陷│
│      │                │                │於錯誤而交付該帳戶存摺。            │
├───┼────────┼────────┼──────────────────┤
│      │八八年八月二三日│ 第一商業銀行   │持偽造之甲○○國民身分證並偽造甲○○│
│      │                │ 南三重分行     │名義開戶資料及印鑑卡（其上偽造甲○○│
│ 二   │                │                │署押壹枚及以前開偽造之甲○○印章偽造│
│      │                │                │甲○○印文壹枚）向該行申請開立甲○○│
│      │                │                │帳號三九六一二五號帳戶，致該行承辦人│
│      │                │                │員陷於錯誤而交付該帳戶存摺。        │
├───┼────────┼────────┼──────────────────┤
│      │八八年八月二四日│第一商業銀行    │持偽造之甲○○國民身分證並偽造甲○○│
│      │                │新莊分行        │名義開戶資料及印鑑卡（其上偽造甲○○│
│ 三   │                │                │署押貳枚及以前開偽造之甲○○印章偽造│
│      │                │                │甲○○印文貳枚）向該行申請開立甲○○│
│      │                │                │帳號00000000號帳戶，致該行承│
│      │                │                │辦人員陷於錯誤而交付該帳戶存摺。    │
├───┼────────┼────────┼──────────────────┤
│      │八八年八月二四日│慶豐商業銀行    │持偽造之甲○○國民身分證並偽造甲○○│
│      │                │ 新莊分行       │名義開戶資料及印鑑卡（其上偽造甲○○│
│      │                │                │署押貳枚及以前開偽造之甲○○印章偽造│
│ 四   │                │                │甲○○印文貳枚）向該行申請開立甲○○│
│      │                │                │帳號000000000000000號│
│      │                │                │帳戶，致該行承辦人員陷於錯誤而交付該│
│      │                │                │帳戶存摺。                          │
├───┼────────┼────────┼──────────────────┤
│      │八八年八月二四日│萬泰商業銀行    │持偽造之甲○○國民身分證並偽造甲○○│
│      │                │板橋分行        │名義之存款業務往來申請書及印鑑卡（其│
│      │                │                │上偽造甲○○署押肆枚及以前開偽造之黃│
│ 五   │                │                │宏德印章偽造甲○○印文肆枚）向該行申│
│      │                │                │請開立甲○○帳號0000000000│
│      │                │                │○四號帳戶，致該行承辦人員陷於錯誤而│
│      │                │                │交付該帳戶存摺。                    │
├───┼────────┼────────┼──────────────────┤
│      │八八年八月二四日│萬泰商業銀行    │持偽造之甲○○國民身分證並偽造甲○○│
│      │                │新莊分行        │名義之存款業務往來申請書及業務往來個│
│      │                │                │人資料之蒐集、電腦處理及利用概括同意│
│ 六   │                │                │書（其上偽造甲○○署押肆枚及以前開偽│
│      │                │                │造之甲○○印章偽造甲○○印文枚）向│
│      │                │                │該行申請開立甲○○帳號0000000│
│      │                │                │號帳戶，致該行承辦人員陷於錯誤而交付│
│      │                │                │該帳戶存摺。                        │
├───┼────────┼────────┼──────────────────┤
│      │八八年八月二七日│第七商業銀行    │持偽造之乙○○國民身分證並偽造乙○○│
│      │                │ 向上分行       │名義之存摺掛失止付申請書及存摺喪失補│
│      │                │                │領書（其上偽造乙○○署押貳枚及以偽造│
│ 七   │                │                │之乙○○印章偽造乙○○印文貳枚）向該│
│      │                │                │行申請補領乙○○帳號六一四二－二號存│
│      │                │                │摺，致該行承辦人員陷於錯誤而補發存摺│
│      │                │                │ 。                                 │
├───┼────────┼────────┼──────────────────┤
│      │八八年八月三十日│臺灣銀行   │持偽造之乙○○國民身分證並偽造乙○○│
│      │                │臺中分行        │名義之綜合存款印鑑卡（其上偽造乙○○│
│      │                │                │署押壹枚及以前開偽造之乙○○印章偽造│
│  八  │                │                │乙○○印文壹枚）向該行申請開立乙○○│
│      │                │                │帳號000000000000號帳戶，│
│      │                │                │致該行承辦人員陷於錯誤而交付該帳戶存│
│      │                │                │摺。                                │
├───┼────────┼────────┼──────────────────┤
│      │八八年八月二三日│誠泰銀行        │持偽造之甲○○國民身分證，在誠泰銀行│
│      │                │                │第000000000000帳戶存摺存│
│ 九   │                │                │款業務往來約定書人之存戶姓名下，偽造│
│      │                │                │甲○○署押，及偽造甲○○印章，偽造黃│
│      │                │           │宏德之印文於存戶姓名署押之後及存戶印│
│      │                │                │鑑欄上。                            │
├───┼────────┼────────┼──────────────────┤
│      │八八年八月二六日│誠泰銀行        │持偽造之甲○○國民身分證，在誠泰銀行│
│      │                │                │第000000000000帳戶存摺存│
│ 十   │                │                │款業務往來約定書人之存戶姓名下，偽造│
│      │                │                │甲○○署押，及偽造甲○○印章，偽造黃│
│      │                │                │宏德之印文於存戶姓名署押之後及存戶印│
│      │                │                │鑑欄上。                            │
├───┼────────┼────────┼──────────────────┤
│      │八八年八月二六日│誠泰銀行        │持偽造之甲○○國民身分證，在誠泰銀行│
│      │                │                │第000000000000帳戶存摺存│
│十一  │ │                │款業務往來約定書人之存戶姓名下，偽造│
│      │                │                │甲○○署押，及偽造甲○○印章，偽造黃│
│      │                │                │宏德之印文於存戶姓名署押之後及存戶印│
│      │                │                │鑑欄上。                            │
└───┴────────┴────────┴──────────────────┘
                                                      Ｃ


司法院資訊處製作；財團法人民間司法改革基金會備份。
